臺北高等行政法院判決
                                       99年度簡字第675號
原      告　空軍防空砲兵第九五一旅
代　表　人　游仁明（旅長）住同上
訴訟代理人  王亞婷
被      告　倪政皓
上列當事人間償還公費事件，原告提起行政訴訟，本院判決如下
：
    主  文
被告應給付原告新臺幣壹萬柒仟玖佰玖拾貳元，及自民國九十九
年十一月十九日起至清償日止，按週年利率百分之五計算之利息
。
原告其餘之訴駁回。
訴訟費用由被告負擔。
　　事實及理由
一、程序事項：
    本件因屬關於公法上財產關係之訴訟，其涉訟標的之金額為
    新臺幣（下同）18,003元，係在40萬元以下，依行政訴訟法
    第229條第1項第3款規定，應適用簡易程序，爰依同法第233
    條第1項規定，不經言詞辯論，逕行裁判。
二、事實概要：
    被告原係原告所屬第○營第○連志願役士兵，其於服役期間
    之民國（下同）98年11月13日逾假未歸，並於同年月20日遭
    通緝停役，其溢領98年11月14日起至同年月30日計17日之薪
    資，經原告催討仍未返還，原告遂提起本件行政訴訟。
三、本件原告主張：
    被告於98年11月13日逾假未歸，奉國防部空軍司令部98年12
    月14日國空人管字第0980012513號核定於98年11月20日羈押
    停役生效，其溢領98年11月13日起至同年月30日計17日之薪
    俸6,392 元、專業加給8,772 元及志願役加給2,839 元，合
    計18,003元，經原告追討仍拒不繳回等情。並聲明求為判決
    被告應給付原告18,003元，及自98年11月20日起至清償日止
    ，按週年利率百分之五計算之利息。
四、被告部分：被告經合法通知，並未具狀答辯。
五、本院之判斷：
  (一)按「現役軍人之待遇，分本俸（薪額）、加給，均以月計之
    。服現役未滿整月者，按實際服役日數覈實計支待遇；其每
    日計發金額，以當月全月待遇總額除以該月全月之日數計算
    。但死亡當月發給之待遇，不予追繳。」「現役軍人逃亡者
    ，依第3條第2項計算方式，扣除或追繳其未就職役日數之待
    遇。」軍人待遇條例第3 條、第16條分別定有明文。次按在
    公法領域發生財產變動，一方無法律上原因受有利益，致他
    方受有損害，即構成公法上不當得利，本於依法行政原則，
    不合法之財產變動應予回復，受有損害之他方對受有利益之
    一方，即有不當得利返還請求權。（最高行政法院97年度判
    字第688 號判決參照）
  (二)查被告原係服役於原告所屬第○營第○連之志願役上等兵，
    因98年11月13日逾假未歸，未實際服役，經國防部空軍司令
    部核定通緝停役，並溯自98年11月20日生效，且其自原告領
    取98年11月份薪資共計31,750元之事實，有原告98年12月25
    日空一旅人字第0980004347號令、國防部空軍司令部98年12
    月14日國空人管字第0980012513號令、國防部空軍司令部核
    定軍士官兵通緝停役人員名冊、停役令、國軍人員薪餉冊均
    影本等件附卷可稽（見本院卷第10-13 頁、第15頁），自堪
    信為真實。故被告自98年11月14日起即未就職役，其中98年
    11月14日起至30日計17日之薪資，即屬溢領，原告依公法上
    不當得利之法律關係請求返還，洵屬有據。又依上開軍人待
    遇條例第3 條及第16條之規定，軍人之待遇係以月計之，核
    算每日待遇金額，應以當月全月待遇總額除以該月全月之日
    數，是原告溢領薪資共計17,992元（計算式：31,750元÷30
    日×17日＝17,992元，元以下四捨五入），原告自得請求返
    還。是原告請求被告應返還溢領薪資18,003元，於17,992元
    範圍內，為有理由，應予准許，逾此部分之請求，為無理由
    ，應予駁回。
  (三)又按「行政契約，本法未規定者，準用民法相關之規定。」
    行政程序法第149條定有明文。依民法第229條規定：「給付
    有確定期限者，債務人自期限屆滿時起，負遲延責任。給付
    無確定期限者，債務人於債權人得請求給付時，經其催告而
    未為給付，自受催告時起，負遲延責任。其經債權人起訴而
    送達訴狀，或依督促程序送達支付命令，或為其他相類之行
    為者，與催告有同一之效力。前項催告定有期限者，債務人
    自期限屆滿時起負遲延責任。」同法第233條第1項前段及第
    203條規定：「遲延之債務，以支付金錢為標的者，債權人
    得請求依法定利率計算之遲延利息。」「應付利息之債務，
    其利率未經約定，亦無法律可據者，週年利率為百分之五。
    」是以，金錢債權雖原無約定利息，但於債務人清償遲延時
    ，債權人亦得請求法定遲延利息。
  (四)查原告雖主張其曾函催被告於99年7 月31日前清償上開溢領
    之薪資，並提出原告所屬空軍防空砲兵第○營99年6 月17日
    空貳壹參字第0990000442號書函附卷可按（見本院卷第14頁
    ），惟原告迄未提出被告已收受該書函之送達證書，尚難據
    此認被告已受催告而應負遲延責任。次查，本件起訴狀繕本
    係於99年11月18日送達於被告，此有郵件查詢結果附卷可稽
    （見本院卷第31頁），核諸上開說明，被告就前揭應返還之
    溢領薪資，即自起訴狀送達翌日即99年11月19日起始負遲延
    責任，原告依法得請求之遲延利息，應自99年11月19日起至
    清償日止，按週年利率百分之五計算；原告逾此部分之請求
    ，即屬無據，不應准許。
六、綜上所述，原告依公法上不當得利之法律關係，請求被告應
    給付原告17,992元及自99年11月19日起至清償日止，按週年
    利率百分之五計算之利息，為有理由，應予准許；逾此部分
    之請求，為無理由，應予駁回。
七、據上論結，本件原告之訴為一部有理由、一部無理由，爰依
    行政訴訟法第233條第1項、第104條、民事訴訟法第79條，
    判決如主文。
中　　華　　民　　國　　100　 年　　2　　 月　　17　　日
　　　　　　　　　臺北高等行政法院第二庭
                                    法  官　陳姿岑
上為正本係照原本作成。
本件以訴訟事件所涉及之法律見解具有原則性者為限，始得於本
判決送達後20日內向本院提出上訴狀並表明上訴理由，如已於本
判決宣示後送達前提起上訴者，應於判決送達後20日內補具上訴
理由（均按他造人數附繕本），且經最高行政法院許可後方得上
訴。
中　　華　　民　　國　　100　 年　　2　　 月　　17　　日
 　　　　　　　　　　 　　          書記官  李依穎